Inventaris van het archief van de Indische Verzekeringskamer en taakvoorganger, 1924-1957
Nationaal Archief, Den Haag
Ministerie van Justitie: Indische Verzekeringskamer en taakvoorganger
Justitie / Indische Verzekeringskamer
1924-1957
J26585
3.40 meter; 159 inventarisnummers.
Normale geschreven, getypte en gedrukte documenten, geen bijzondere handschriften.
Nationaal Archief, Den Haag
Ministerie van Justitie, Indische Verzekeringskamer en taakvoorganger
Ministerie van Justitie, Nederlandse Verzekeringskamer
Het merendeel van het archief van de Indische Verkeringskamer bevat onderzoeksrapporten naar de in Nederlands-Indië werkzame levensverzekeringsmaatschappijen. Het gaat hierbij om de levensverzekeringsmaatschappijen die zowel binnen als buiten Nederland gevestigd waren. Daarnaast zijn er archiefbescheiden zoals notulen, agenda's en correspondentie in het archief aanwezig.
Archiefvorming
Geschiedenis van de archiefvormer
De Nederlandse Verzekeringskamer te Amsterdam werd bij de Wet op het Levens-verzekeringbedrijf van 22 december 1922, Stb. 716 ingesteld. De taken van de kamer omvatten globaal het van overheidswege toezicht houden op het levensverzekeringbedrijf in ruime zin (inclusief begrafenis- en pensioenfondsen, spaar- en bouwkassen). De kamer kreeg bij Besluit van 24 juli 1923, Stb. 379 een instructie.
Ondanks bemoeienissen vanuit Nederland door deze verzekeringskamer bleek in Nederlands-Indië al spoedig behoefte aan een aparte wetgeving. De behandeling in de Indische Volksraad van een wetsontwerp voor het levensverzekeringbedrijf werd echter afgebroken, met terugneming van het ontwerp. Op basis van de Ordonnantie van 6 november 1928 Indisch Staatsblad (Ind. Stb. 509) begon een onderzoek onder leiding van de hoofdambtenaar van het Levensverzekeringbedrijf J. Berendsen naar in Nederlands-Indië werkzame, niet in Nederland gevestigde levensverzekeringmaatschappijen. Berendsen moest rapport uitbrengen aan zijn opdrachtgever, de directeur van Justitie in Batavia. Mede door dit onderzoek ontstond de Ordonnantie Bijzondere Voorzieningen Levensverzekeringbedrijf van 18 maart 1931 Ind. Stb. 136 ('Indische Noodwet') die het mogelijk maakte om verzekeringmaatschappijen te liquideren ('af te wikkelen'). De Indische Noodwet kon bij Ordonnantie van 15 april 1941 Ind. Stb. 102 worden ingetrokken.
De Duitse bezetting van Nederland in mei 1940 bracht ook op levensverzekeringsgebied een schokeffect teweeg. Zo werden verzekeringen geblokkeerd voor in Nederlands-Indië verblijvenden. Ter regulering diende de Ordonnantie van 19 juli 1940 Ind. Stb. 385 ('Overbruggingsordonnantie') die wilde tegengaan dat teveel bescherming van de liquiditeit van levensverzekeringmaatschappijen zou ontstaan tegen overmatige afkoop en belening. De ordonnantie werd pas definitief ingetrokken bij Ordonnantie van 1948 Ind. Stb. 3. Veel reeds in Nederlands-Indië vertegenwoordigde maatschappijen brachten hun zetels naar dat land over. Op 10 augustus 1940 werd te Batavia door de Commissie voor het Rechtsverkeer in Oorlogstijd (CRO) de Centrale voor Herverzekering van Levensverzekeringsrisico's opgericht ter dekking van de uitkeringen bij overlijden. Haar taak was het vertegenwoordigen van in Nederlands-Indië 'verweesde' maatschappijen, het administreren van de verzekeringen buiten Nederland, het beheren van reserves en het sluiten van herverzekeringen.
Reeds vanaf juni 1940 troffen de Indische departementen van Economische Zaken en Justitie, in samenwerking met verzekeringsbedrijven, voorbereidingen voor een algehele regeling van het toezicht op het levensverkeringwezen in Nederlands-Indië wat uitmondde in de Ordonnantie op het Levensverzekeringbedrijf van 15 april 1941 Ind. Stb. 101, waarmee tegelijk de Indische Verzekeringskamer te Batavia werd ingesteld (effectief per 1 mei 1941). De Indische Verzekeringskamer kreeg bij Ordonnantie van 19 april 1941 Ind. Stb. 113 een instructie. Gezien de labiele situatie verscherpte de kamer de dekkingsvoorwaarden voor met name de buitenlandse levensverzekeringmaatschappijen in Nederlands-Indië door de Verordening op het Levensverzekeringbedrijf van 19 april 1941 Ind. Stb. 114, waarbij de eisen aan waarborgkapitaal en depotstelling nader werden omschreven. Andere eisen aan levensverzekeringmaatschappijen waren al eerder in verschillende artikelen van de Ordonnantie van 15 april 1941 Ind. Stb. 101 gesteld: artikel 14 stond uitoefening van het bedrijf alleen toe na erkenning door de kamer; volgens artikel 20 mochten de bedrijven alleen NV's of onderlinge maatschappijen zijn; artikel 33 bepaalde dat bedrijven aan de kamer mededeling moesten doen van de acte van oprichting, statuten en reglementen en toestemming voor de wijziging daarvan; volgens de artikelen 39 en 40 moesten de bedrijven jaarlijks aan de kamer rapporteren en staten insturen en de artikelen 46 en 47 bepaalden dat buiten Nederlands-Indië gevestigde bedrijven in Nederlands-Indië een vertegenwoordiger moesten hebben, hetzij zelf of door de kamer gekozen.
De aanval van Japan op Hawaii in december 1941 en in Oost-Azië voorjaar 1942 remden initiatieven en verdere vestiging van levensverzekeringmaatschappijen in Nederlands-Indië, terwijl na de inval van Japan op 8 maart 1942 in Nederlands-Indië het verzekeringbedrijf stokte door internering van personeel en burgers, inbeslagname en vernietiging van archiefbescheiden en het zo goed als achterwege blijven van premiebetalingen en verzekeringsuitkeringen. Hierdoor lagen de werkzaamheden van de Indische Verzekerings-kamer zo goed als stil, op wat rapportage van het gedelegeerd lid na. Opdrachten van Japanse zijde hielden weinig positiefs in en werden daarom indien mogelijk gesaboteerd.
Maatregelen voor (nabestaanden van) verzekerden konden pas na de Japanse capitulatie op 15 augustus 1945 genomen worden, onder andere via een kantoor voor registratie van overledenen. Pas vanaf 1 november 1946 was weer betaling van premies mogelijk uit geblokkeerde tegoeden. Vervolgens beschermde de overheid de belangen van verzekerden door de Ordonnantie van 17 februari 1949 Ind. Stb. 55 tot regeling van de definitieve uitkeringen ter 'rehabilitatie' van oorlogsslachtoffers. Het betrof regeling A voor werknemers, B voor ambtenaren en C voor zelfstandigen en andere oorlogsslachtoffers. Deze uitkeringen waren de overheidsbijdrage in de betaling van achterstanden in verzekering- en pensioen-premies.
Ten behoeve van levensverzekeringmaatschappijen moest een ordonnantie worden uitgevaardigd 'tot opschorting van verplichtingen waaraan wegens buitengewone omstandig-heden veroorzaakt door de oorlog en de daarop gevolgde Japanse bezetting althans tijdelijk niet kan worden voldaan', de zogenaamde Bevriezingsordonnantie van 29 augustus 1945 Ind. Stb. 129. Deze opgeschorte verplichtingen betroffen onder andere de uitbetaling ineens van verzekeringsuitkeringen. Vooroorlogse verzekeringsvoorwaarden waren te ruim gesteld, immers hadden geen rekening gehouden met de later gebleken veelvuldig voorkomende sterfgevallen ('moordschade') in Nederlands-Indië. Het oorlogsrisico, actief voor militairen en passief voor burgers, bleek veel groter te zijn dan de verzekeringmaatschappijen hadden verwacht. Ook hadden ze in en direct na de Japanse bezetting inkomsten gederfd doordat er bijna geen premiebetaling door de polishouders plaatsvond. De verzekeringswereld drong, ook vanuit Nederland, aan op tegemoetkoming van de overheid. De Ordonnantie Bijzondere Voorziening Oorlogsrisico Levensverzekeringen van 22 december 1949 Ind. Stb. 438 stond de maatschappijen een korting op de uitkering toe ('Kortingsordonnantie'). De toepassing van deze ordonnantie in Nederland via een Wet Indisch Oorlogsrisico bleef echter nog lang op zich wachten.
Bij de Nederlandse Verzekeringskamer tekenden vanaf 1923 de voorzitter en secretaris voor de 'Indische' zaken. Voorzitter waren L.H. van 't Sant (1923-1937), F. Sleutelaar (1937-1939), P.C. van der Hiel (1939-1943), J. van Bruggen (1943-1954) en C. Campagne (vanaf 1954). Secretaris waren G.C.J. van Wickevoort Crommelin (1923-1939), C.J.F. Caljé (1939-1947) en C.C.M. Collard (1947-1954).
In 1928 kreeg J. Berendsen, beheerder van de Pensioen-, Weduwen- en Weezenfondsen van Indische Burgerlijke en Locale Ambtenaren te Bandoeng, de opdracht tot een onderzoek naar 'buitenlandse' levensverzekeringmaatschappijen in Nederlands-Indië, dat wil zeggen maatschappijen die niet in Nederland gevestigd waren en dus niet onder de Nederlandse wet vielen. Mede dank zij zijn onderzoek en andere bemoeiingen kwam uiteindelijk de Ordonnantie op het Levensverzekeringbedrijf van 15 april 1941 Ind. Stb. 101 tot stand. Bij Ordonnantie van 15 april 1941 no. 102 kwam de onderzoekbevoegdheid aan de op dezelfde dag ingestelde Indische Verzekeringskamer. Bij verordening van 19 april 1941 no. 113 bepaalde de instructie voor de Indische Verzekeringskamer de samenstelling van de kamer tot een voorzitter, secretaris en gewone leden, waaronder een gedelegeerd lid (meestal een actuaris, dit is een wiskundige op levensverzekeringsgebied), die belast werd met het algemeen toezicht over de dagelijkse werkzaamheden, de uitvoering van door de kamer genomen besluiten en vervanging van het voorzitterschap. Van mei 1941-oktober 1947 bekleedde D. Bijl deze functie, eerst in Batavia en vanaf 23 november 1945 als vertegen-woordiger van de Indische Verzekeringskamer in het gebouw van de Nederlandse Verzekeringskamer te Amsterdam. Zijn opvolger te Amsterdam was vanaf november 1947 de zich 'contactpersoon in Nederland' noemende M.P.E. de Man die, vanaf 1 juni 1950 in dienst van de Nederlandse Verzekeringskamer trad, maar zich bleef bezighouden met het toezicht op en de advisering in 'Indische' verzekeringskwesties.
In Nederlands-Indië waren voorzitter van de Indische Verzekeringskamer: A.P.G. Hens (1941-1947) en P.J. Gerke (1947-1950). Secretaris waren er J.P. Tiddens (1941-1947), T.J.G. Tulfer (1947-1948) en H. van Stipriaan Luiscius (1948-1950). Na het vertrek van D. Bijl naar Amsterdam werd E.C.V. Kelder (1947-1950) in Batavia zijn opvolger als gedelegeerd lid. Ook functioneerde er B. Timmers (1946-1947) als actuaris.
Samenvattend gaf D. Bijl in een brief van 19 juni 1947 aan voorzitter P.J. Gerke een omschrijving van de taken van de Indische Verzekeringskamer: meehelpen aan een oplossing voor de moeilijkheden voor weduwen en verzekeringmaatschappijen, het nalopen van depots van buiten Nederlands-Indië gevestigde bedrijven, het orde brengen in de chaos van de begrafenisfondsen, de stimulering van het Indische verzekeringswezen en mogelijk wat werk op het gebied van de bouwkassen.
Geschiedenis van het archiefbeheer
Volgens artikel 13 van de instructie van 19 april 1941 voor de Indische Verzekeringskamer moesten alle uitgaande stukken worden ondertekend door de voorzitter, het gedelegeerd lid of de secretaris.
Helaas moest voorzitter A.P.G. Hens in een brief van 8 februari 1947 aan D. Bijl melden, dat in Batavia het 'register van uitgegane brieven niet op een doelmatige wijze is ingericht'. En dat er zelfs geen inschrijving plaatsvond van ingekomen brieven. Hij vroeg om nadere informatie over de inrichting van de registers in Amsterdam om meer uniformiteit in agendering te verkrijgen. De inschrijving te Amsterdam gebeurde wel integraal en wel over de periode februari 1946-februari 1950 (zie inventarisnummer 18).
De verwerving van het archief
Overbrenging van een overheidsarchief
Inhoud en structuur van het archief
2.09
Inhoud
De hier beschreven stukken vormt het gedeelte van het archief van de Nederlandse Verzekeringskamer dat op het Nederlands-Indische levensverzekeringswezen betrekking heeft en het archief van de vertegenwoordiger/contactpersoon te Amsterdam van de Indische Verzekeringskamer.
De archieven omvatten bijna uitsluitend op Nederlands-Indië betrokken stukken, op enkele uitzonderingen na ontvangen of opgesteld bij de Nederlandse Verzekeringskamer te Amsterdam en de Amsterdamse vestiging van de Indische Verzekeringskamer te Batavia.
De enige stukken van de Indische Verzekeringskamer te Batavia die zijn aangetroffen zouden naar Amsterdam kunnen zijn meegenomen door D. Bijl die als gedelegeerd lid in Batavia in 1945 naar Amsterdam vertrok en door anderen vanuit Nederlands-Indië of het latere Indonesië. Andere stukken stuurde de hoofdvestiging in Batavia/Jakarta in origineel of afschrift naar de vertegenwoordiger/contactpersoon te Amsterdam. Dit gold in de jaren twintig en dertig ook voor de door J. Berendsen naar Nederland gestuurde stukken.
Het is wel bekend dat alle archief van vóór 1945 door de Japanse bezetting verloren is gegaan. Sommige voorbereidende stukken en notulen konden bij de leden worden achterhaald.
Na de oorlog kreeg de Indische Verzekeringskamer in Amsterdam en Batavia naast het alfabetisch geordende archief van correspondenten een systematisch gevormd achief op basis van een decimale archiefcode in de geest van een door D. Bijl op 19 oktober 1946 ontworpen voorlopige indeling. Daarbij kreeg de vestiging te Batavia de beschikking over de oneven cijfers 1,3,5,7,9 en Amsterdam over de even cijfers 2,4,6,8. De op grond van deze archiefcode onderwerpsgewijs ('systematisch') gevormde bundels werden weer herordend, toen per 1 mei 1947 de vertegenwoordiging van de Indische Verzekeringskamer te Amsterdam, tegelijk met de nieuwe spelling, een nieuwe archiefcode invoerde met als hoofdindeling:
Kamer als lichaam (organisatie, outillage en personeel)
Taakfundering van de kamer (wettelijke regelingen)
Taakuitvoering (toepassing van de wettelijke bepalingen door de kamer op de ondernemingen)
Justitiabelen (openlegging door ondernemingen van hun toestand)
In observatie genomen problemen (zonder beslissing of oplossing)
Andere werkzaamheden en contacten (niet op exacte wettelijke bepalingen gebaseerd)
Documentaire gegevens inzake het werkterrein (niet in bibliotheekvorm aangehouden)
Andere documentaire gegevens, anders dan op het werkterrein van de kamer
Reservenummer.
Deze bovenstaande hoofdindeling kreeg ingeval van taakuitvoering op secundair niveau de cijferindeling:
5 Levensverzekering
6 Schadeverzekering
7 Bouwkassen
8 Pensioenfondsen.
De code omvatte maximaal zes niveaus, dus zes cijfers. Ook kon er een aanvulling volgens de Universele Decimal Classificatie (UDC) plaatsvinden.
Selectie en vernietiging
Er is bij archiefbewerking, behalve dubbelen, niets vernietigd. De reden hiervoor is dat het hier gaat om oorlogsgerelateerde archieven, waarvan volgens de door het Nationaal Archief opgestelde normen niet uit zal worden vernietigd.
Ordening van het archief
Voor de bewerking betrof het 35 dozen archief, na de bewerking 28 dozen, dit is 3,5 meter.
Aanwijzingen voor de gebruiker
Openbaarheidsbeperkingen
Volledig openbaar.
Materiële beperkingen
Een klein aantal stukken van dit archief is in een slechte materiële staat, wat tot gevolg heeft dat het niet aangevraagd kan worden.
Aanvraaginstructie
Openbare archiefstukken kunnen online worden aangevraagd en gereserveerd. U kunt dit ook via de terminals in de studiezaal van het Nationaal Archief doen. Om te kunnen reserveren dient u de volgende stappen te volgen:
U maakt een profiel aan op www.gahetna.nl, en logt vervolgens in
Via de archiefinventaris (alleen de beschrijvingen met rode nummers) selecteert u het gewenste archiefstuk door op de knop 'Reserveren' te klikken
In het volgende scherm geeft u aan op welke dag u het archiefstuk wilt inzien
Indien u zich bevindt in de studiezaal en een tafelnummer heeft ontvangen kunt u dit nummer vermelden. Als u geen tafelnummer heeft kunt u tafelnummer 777 laten staan
Vervolgens bevestigt u uw reservering door deze te versturen.
Verwant materiaal
Beschikbaarheid van kopieën
Afgescheiden archiefmateriaal
Onduidelijk is of er zich in Indonesië nog archief bevindt van de Indische Verzekeringskamer.
Beschrijving van de series en archiefbestanddelen
- STUKKEN VAN ALGEMENE AARD, 1
  - Rapporten, mededelingen en briefwisseling van de hoofdambtenaar van het Levensverzekeringbedrijf., 1928-1931; 1-2; 2 pakken
    - 1928 - 1929, 1
    - 1930 - 1931, 2
  - Notulen en agendastukken van de 5e-48e vergadering van de Indische Verzekeringskamer., 1941-1949; 3; omslag
    Met hiaten.
  - Rapport van het gedelegeerd lid D. Bijl van de Indische Verzekeringskamer aan de Nederlandse Verzekeringskamer over de periode mei 1940-oktober 1945 en wat er daarna in Nederlands-Indië en vanuit Nederland te doen stond., 4; stuk
  - Totstandkoming van het verslag over de periode 1 mei 1941 tot 1 november 1947., 1945-1948; 5; omslag
  - Ingekomen en minuten van uitgegane stukken, naar code geordend., 1945-1954; 6-13; 6 pakken en 2 omslagen
    Zie voor een verklaring van de gehanteerde archiefcodes inv.nr. 18.
    - 120.8 - 151.7, 1945-1954, 6
    - 152 - 358, 1946-1952, 7
    - 452.511 - 551.315, 1945-1950, 8
    - 551.321 - 551.323, 1946-1950, 9
    - 551.332.1 - 551.345, 1947-1952, 10; omslag
    - 651.12 - 652.11, 1946-1952, 11
    - 652.12, 1947-1950, 12
    - 652.4 - 681.2, 1946-1952, 13; omslag
  - Ingekomen stukken van en minuten van uitgegane stukken aan de Indische Verzekeringskamer te Batavia (vanaf 1950 Jakarta), chronologisch geordend., 1946-1950; 14; pak
  - Ingekomen en minuten van uitgegane stukken, alfabetisch geordend op persoonsnaam., 1946-1953; 15-16; 2 pakken
    - A - L., 15
    - M - Z., 16
- STUKKEN BETREFFENDE AFZONDERLIJKE ONDERWERPEN, 2
  - ORGANISATIE, 2.1
    - Samenwerking met de Nederlandse Verzekeringskamer., 1945-1948; 17; omslag
    - Totstandkoming en invoering van een nieuwe archiefcode., 1946-1950; 18; omslag
    - Begroting voor 1948., 1947; 19; omslag
  - PERSONEEL, 2.2
    - Opzet van een cursus levensverzekeringwiskunde ('actuariële cursus')., 1945; 20; omslag
  - TAAKUITVOERING, 2.3
    - REGELGEVING, 2.3.1
      - Voorbereiding van een wettelijke regeling tot overheidstoezicht op de uitoefening van het levensverzekeringbedrijf in Nederlands-Indië., 1924-1941; 21-22; 2 pakken
        - Voorbereiding, behandeling in de Volksraad en terugneming van het eerste ontwerp van een Indische wettelijke regeling van het levensverzekeringbedrijf, 1924-1927, 21
        - Totstandkoming en publicatie in Nederland van de Ordonnantie van 28 maart 1931 (Indisch Staatsblad no. 136) houdende voorschriften ten aanzien van levensverzekeringmaatschappijen die bijzondere voorziening behoeven ('Indische noodregeling'), 1929-1941, 22
      - Ordonnantie van 19 juli 1940 no. 385 betreffende opschorting van verplichtingen van levensverzekeringmaatschappijen wier premiereserve is belegd in waarden die zich in door de vijand bezet gebied bevinden ('Overbruggingsordonnantie')., 23; stuk
      - Totstandkoming, wijziging en toepassing van de Ordonnantie op het Levensverzekeringsbedrijf van 15 april 1941 no. 101., 1941-1950; 24; pak
      - Totstandkoming en toepassing van de Ordonnantie Bijzondere Voorziening Oorlogsrisico Levensverzekeringen van 22 december 1949, Indisch Staatsblad no. 438 ('Kortingsordonnantie'), teneinde de gevolgen van de oorlog met Japan op sociaal bevredigende wijze te regelen voor verzekerden die zich op enig tijdstip gelegen tussen 8 december 1941 en 15 augustus 1945 in Nederlands-Indië bevonden, alsmede de verlichting van de 'moordschade' voor verzekeringmaatschappijen., 1942-1954; 25-27; 3 pakken
        - 1942 - 1946, 25
        - 1947 - 1948, 26
        - 1949 - 1954, 27
      - Ordonnantie van 29 augustus 1945 no. 129 tot opschorting van verplichtingen waaraan tijdelijk niet kan worden voldaan wegens buitengewone omstandigheden veroorzaakt door de oorlog en de daarop gevolgde Japanse bezetting ('Bevriezingsordonnantie')., 28; stuk
        Zie ook inv.nr. 34.
      - Nota betreffende de in Nederlands-Indië genomen maatregelen ten aanzien van het levensverzekeringbedrijf., 1946; 29; stuk
      - Nota betreffende het Besluit van 20 oktober 1944 (KB E 133), houdende het mede voor Nederlands-Indië van toepassing verklaren van het Besluit Vijandelijk Vermogen., 1946; 30; stuk
      - Gevolgen van de inwerkingtreding van de Ordonnantie Herstel Rechtsverkeer van 3 mei 1947 no. 70 voor hypotheekhouders., 1946-1947; 31; omslag
      - Totstandkoming van de ontwerp-Depotverordening betreffende de depotverplichting voor levensverzekeringmaatschappijen., 1947-1949; 32; omslag
      - Het treffen van wettelijke voorzieningen voor bouwkassen in Nederland en Nederlands-Indië., 1947-1950; 33; omslag
      - Ordonnantie Rechtsherstel Verval en Verjaring van 18 oktober 1948 no. 266 tot onder andere de opschorting van verplichtingen ingevolge de Bevriezingsordonnantie 1945., 34; stuk
        Zie ook inv.nr. 28.
      - Register houdende ordonnanties, instructies en besluiten tot regeling van het overheidstoezicht op de uitoefening van het levensverzekeringbedrijf over de periode 6 november 1928 - 4 oktober 1948., 35; band
      - Totstandkoming en uitvoering van de Ordonnantie van 17 februari 1949 no. 55 tot vaststelling van de regelingen met betrekking tot definitieve uitkeringen ter rehabilitatie van bepaalde groepen van oorlogsslachtoffers ('Definitieve Rehabilitatieregeling')., 1948-1954; 36; pak
      - Gevolgen van het arrest van de Hoge Raad van 19 februari 1954 betreffende levensverzekeringen., 37; omslag
    - ONDERZOEK, 2.3.2
      - Onderzoek naar in Nederlands-Indië werkzame, niet in Nederland gevestigde levensverzekeringmaatschappijen, met vermelding van de (hoofd)plaats van vestiging., 1927-1936; 38-101; 10 pakken, 52 omslagen en 1 stuk
        Het betreft de vijfenzestig in de staat van J. Berendsen opgenomen maatschappijen.
        - Algemeen, 1927-1931, 38
        - Algemeen Begrafenisfonds (Soerabaja), 1929-1936, 39; pak
        - Algemeen Begrafenisfonds voor Europeanen en met Dezen Gelijkgestelden in Nederlandsch-Indië (Batavia), 1929-1930, 40
        - Algemeen Ondersteuningsfonds voor Administrateurs en Geëmployeerden bij de Suikerindustrie en Aanverwante Bedrijven in Nederlandsch-Indië (Soerabaja), 1929, 41
        - Algemeene Levensverzekering Maatschappij Indonesia (Bandoeng), 1929-1933, 42
        - Asia Life Insurance Company (Shanghai), 1929-1930, 43
        - Begrafenisfonds Djombang (Djombang), 1929-1930, 44
        - Begrafenisfonds Hoffman's Stichting (Batavia), 1929-1930, 45
        - Begrafenisfonds Kampong Bandan (Batavia), 1929-1930, 46
        - Begrafenisfonds Kemoerahan-Hati (Batavia), 1929-1930, 47
        - Begrafenisfonds Onderling Hulpbetoon (Batavia), 1929-1930, 48
        - Begrafenisfonds Onderling Hulpbetoon (Semarang), 1929-1930, 49
        - Begrafenisfonds ten dienste van het Europeesch Personeel der Landsdrukkerij (Batavia), 1929-1930, 50
        - Begrafenisfonds van den Algemeenen Bond van Politie-Personeel in Nederlandsch-Indië (Batavia), 1929-1930, 51
        - Bond van Geëmployeerden bij de Suikerindustrie en Aanverwante Bedrijven in Nederlandsch-Indië (Soerabaja), 1929-1930, 52
        - Bond van Handels- en Kantoorgeëmployeerden en Technici (Soerabaja), 1929-1930, 53
        - Bond van Ondercommissarissen en Politie-Opzieners in Nederlandsch-Indië (Semarang), later de Vereeniging van Middelbare Politie-Ambtenaren in Nederlandsch-Indië (Batavia), 1929-1931, 54
        - Cheribonsch Begrafenisfonds (Cheribon), 1929-1931, 55
        - China Underwriters (Hongkong), 1929, 56; pak
        - China United Assurance Society, The (Sjanghai), 1929-1930, 57; pak
        - Christelijk Banjoewangisch Begrafenisfonds (Banjoewangi), 1929-1930, 58
        - Christelijke Levensverzekering Maatschappij (Soerakarta), 1931, 59
        - Christen Begrafenisfonds De Eendracht (Buitenzorg), 1929-1930, 60
        - DENIS of De Eerste Nederlandsch-Indische Spaarkas en Hypotheekbank (Bandoeng), 1929-1936, 61; pak
        - Eerste Chineesche Indische Levensverzekering Maatschappij (Batavia), 1929-1931, 62